臺灣高等法院刑事判決
110年度上訴字第1261號
上  訴  人  臺灣新北地方檢察署檢察官
上  訴  人  
即  被  告  伍振豪



指定辯護人  本院公設辯護人戴遐齡、郭書益
上  訴  人  
即  被  告  藍偉誠


被      告  劉泉億




上列上訴人等因被告等違反槍砲彈藥刀械管制條例等案件，不服
臺灣新北地方法院109年度訴字第1181號，中華民國110年2月3日
、110年2月24日第一審判決（起訴案號：臺灣新北地方檢察署10
9年度調少連偵字第7號），提起上訴，本院判決如下：
    主  文
原判決關於丙○○、丁○○部分撤銷。
丙○○成年人與少年共同犯傷害罪，處有期徒刑伍月，如易科罰金
，以新臺幣壹仟元折算壹日。
丁○○成年人與少年共同犯傷害罪，處有期徒刑伍月，如易科罰金
，以新臺幣壹仟元折算壹日。
其他上訴駁回。
    犯罪事實
一、甲○○基於持有具有殺傷力之爆裂物之犯意，未經許可，於民
    國108年12月2日上午5、6時許（起訴書漏載月份，業經原審
    蒞庭檢察官補正），自真實姓名年籍不詳、綽號「小偉」之
    友人處取得具有殺傷力之爆裂物1枚，而非法持有之。
二、甲○○、丁○○、丙○○與少年甲○○（00年0月生，姓名及年籍資
    料詳卷）基於傷害乙○○身體之犯意聯絡，於108年12月2日23
    時10分許，在新北市○○區○○路00號前，分別以徒手、腳踢方
    式一起毆打乙○○，期間乙○○之友人戊○○上前阻止，甲○○、甲○○即接續傷害人之身體之犯意聯絡，毆打戊○○，且甲○○等4
    人仍繼續毆打乙○○，甲○○、丁○○復持路邊撿來之保麗龍磚攻
    擊、毆打乙○○（甲○○等4人毆打乙○○，甲○○、甲○○並毆打戊○○之過程如附表所示），乙○○因而受有左眼挫傷、頭頂擦傷
    及挫傷、左下腹擦傷、左肘擦傷、左腕擦傷、左手擦傷、雙
    膝多處擦傷、右踝部擦傷等傷害，戊○○則受有左側肩膀挫傷
    、右側膝部挫傷及左臉頰挫傷等傷害。嗣經警方據報前往現
    場處理，當場查獲甲○○等4人，並扣得保麗龍磚頭1塊，且在
    甲○○身上扣得上開爆裂物1枚。
三、案經乙○○、戊○○訴由新北市政府警察局新莊分局報請臺灣新
    北地方檢察署檢察官偵查起訴。
    理  由
壹、證據能力方面：
一、按被告以外之人於審判外之言詞或書面陳述，除法律有規定
    者外，不得作為證據，刑事訴訟法第159條第1項定有明文。
    又被告以外之人於審判外之陳述，雖不符同法第159條之1至
    第159條之4之規定，而經當事人於審判程序同意作為證據，
    法院審酌該言詞陳述或書面陳述作成時之情況，認為適當者
    ，亦得為證據；當事人、代理人或辯護人於法院調查證據時
    ，知有同法第1項不得為證據之情形，而未於言詞辯論終結
    前聲明異議者，視為有前項之同意，為同法第159條之5所明
    定。對於本件判決所引之被告以外之人於審判外陳述之證據
    能力，當事人及辯護人均未爭執證據能力，迄於本院言詞辯
    論終結時，復未聲明異議，經本院審認結果，上開證據均無
    違法取得或證明力明顯偏低之瑕疵，以之作為證據應屬適當
    ，依刑事訴訟法第159條之5之規定，認有證據能力。
二、本判決下列認定事實所引用之非供述證據，並無證據證明係
    公務員違背法定程序取得之證據，且與本件待證事實具有自
    然之關聯性，當事人、辯護人對此部分之證據能力亦均不爭
    執，自得為證據使用。
貳、實體部分：
一、認定犯罪事實所憑之證據及理由
　㈠上開犯罪事實，迭據被告丁○○、丙○○於警詢、偵查、原審及
    本院均坦承不諱；被告甲○○雖經合法傳喚，無正當理由未到
    庭陳述，然其於警詢、偵查及原審對於上開犯罪事實，亦坦
    承不諱，核與證人即共犯少年甲○○於警詢中證述其有與被告
    3人共同毆打告訴人乙○○、證人即告訴人乙○○與戊○○於警詢
    、偵查所證述渠等遭被告3人與少年甲○○毆打之過程大致相
    符（見少連偵卷第23-24、26-30、102-104頁），復經原審
    勘驗本案傷害過程之監視器錄影畫面無訛，有勘驗筆錄及畫
    面截圖附卷可考（見原審卷第126-128、111-117頁），並有
    扣案物照片、新北市政府警察局新莊分局搜索扣押筆錄、扣
    押物品目錄表、現場監視錄影畫面截圖、傷害案件現場照片
    、告訴人乙○○傷勢照片1份及驗傷診斷書2份在卷足佐（見少
    連偵卷第39-43、57-59、73-83、88-95頁）。又警方所查扣
    被告甲○○持有之爆裂物1枚經送內政部警政署刑事警察局鑑
    定，鑑定結果認係以圓柱形金屬管狀物作為容器，於管內填
    裝疑似火藥粉末，容器外部以黑色膠帶緊密纏繞，頂端以白
    色泥狀物封口，並加裝爆引（芯）1 條作為發火物，為結構
    完整之點火式爆裂物，經實際試爆，產生爆炸（裂）之結果
    ，將測試用之紙箱炸碎，屬槍砲彈藥刀械管制條例具殺傷力
    之爆裂物等情，有該局109年5月28日刑偵五字第1093400214
    號鑑驗通知書及所附鑑定過程照片附卷足憑（見調少連偵字
    第7號卷第27-33頁）。足證被告等之自白與事實相符，應堪
    採信。
　㈡被告丁○○、丙○○雖於本院辯稱：其等不知道甲○○案發當時未
    滿18歲云云，然其等於原審已明確供稱知悉甲○○未滿18歲等
    語（見原沈卷第224、277頁），其等更異前詞，顯係避重就
    輕之詞，不足採信。
  ㈢綜上所述，本件事證明確，被告3人犯行，均堪認定，應依法
    論科。
二、論罪
  ㈠核被告甲○○就犯罪事實欄一所為，係犯槍砲彈藥刀械管制條
    例第7條第4項之非法持有爆裂物罪。
  ㈡核被告甲○○、丁○○、丙○○就犯罪事實欄二所為，均係犯刑法
    第277條第1項之傷害罪。被告3人與少年甲○○間，就傷害告
    訴人乙○○部分；被告甲○○與少年甲○○間，就傷害告訴人戊○○
    部分，各有犯意聯絡及行為分擔，分別論以共同正犯。
　㈢被告甲○○於密接之時間，在同一地點，接續傷害告訴人乙○○
    、戊○○2人，實屬以接續之一行為傷害2人，為一行為同時觸
    犯數傷害罪，應依刑法第55條想像競合犯規定，從一重處斷
    。　
　㈣被告丁○○、丙○○為本案傷害犯行時，均為成年人，甲○○係00
    年0月出生，有其年籍資料在卷可參，為未滿18歲之少年，
    被告丁○○、丙○○均知悉少年甲○○為未滿18歲之少年（見原審
    卷第224、277頁），仍與之共同為本案傷害犯行，均應依兒
    童及少年福利與權益保障法第112條第1項前段規定加重其刑
    。至被告甲○○因為本案傷害犯行時，未滿20歲，並非成年人
    ，自無上開加重其刑規定之適用，公訴意旨認有此加重規定
    適用，容有誤會。
　㈤被告甲○○所犯非法持有爆裂物及傷害2罪，犯意各別、行為互
    殊，應予分別處罰。
　㈥查被告甲○○所犯未經許可持有爆裂物罪之法定刑為「5年以上
    有期徒刑，併科新臺幣1千萬元以下罰金」，法定刑甚高；
    而觀之本院被告前案紀錄表可知，其僅有於109年間因過失
    傷害案件，經臺灣新北地方法院判處拘役40日之前案紀錄，
    素行尚可，考量其係00年0月出生，犯本案非法持有爆裂物
    犯行時，僅19歲，尚未成年，且所持有之爆裂物僅1枚，經
    鑑定結果體積長約21公分，直徑1.5約公分，重量約34.2公
    克，其內含火藥尚非大量，試爆鑑定時呈現之殺傷力有限，
    與同列於槍砲彈藥刀械管制條例第7條之火砲、肩射武器、
    機關槍、衝鋒槍、卡柄槍、自動步槍、普通步槍、馬槍、手
    槍或各類砲彈、炸彈等殺傷力強大之武器相較，扣案之爆裂
    物危害相對輕微，其亦未持該爆裂物另犯他案，依其犯罪之
    情狀，認倘處以法定最輕本刑之5年有期徒刑，猶嫌過重，
    誠屬情輕法重，在客觀上足以引起一般之同情，顯有可堪憫
    恕之處，爰依刑法第59條就其所犯未經許可持有爆裂物罪部
    分酌減其刑。
三、撤銷改判之理由（即被告丁○○、丙○○部分）：
  ㈠原審認被告丁○○、丙○○上開傷害犯行，事證明確，予以論罪
    科刑，固非無見。惟被告丁○○、丙○○所犯刑法第277條第1項
    之傷害罪，為最重本刑5年以下有期徒刑之罪，被告2人雖因
    與少年共同實施犯罪，應依兒少保障法第112條第1項前段加
    重其刑，然該加重規定係屬刑法總則加重，法定本刑不因該
    加重規定而提高，原審誤認該加重規定為刑法分則之加重，
    而認被告丁○○、丙○○所犯已非最重本刑5年以下有期徒刑之
    罪，不予諭知易科罰金之折算標準，顯有違誤，檢察官及被
    告丁○○以此為由，提起上訴，均有理由，應予撤銷改判之。
　㈡爰審酌丁○○、丙○○雖均坦承本案傷害犯行，惟迄今未說明其
    等犯罪動機，亦未賠償告訴人乙○○損失之犯後態度、告訴人
    乙○○身體多處受有傷害、其等素行、與被告甲○○及少年甲○○
    所為傷害行為之分工、智識程度、自述之家庭生活、經濟狀
    況等一切狀況，各量處如主文第二、三項所示之刑，並均諭
    知易科罰金之折算標準。
四、上訴駁回之理由（即被告甲○○部分）
  ㈠被告甲○○上訴意旨略以：其係初犯，未黯法律，誤觸法網，
    已深具悔意，請求輕判，並給予緩刑等語。
　㈡惟按量刑係法院就繫屬個案之犯罪所為之整體評價，為事實
    審法院得依職權裁量之事項，苟其量刑已以行為人之責任為
    基礎，並斟酌刑法第57條各款所列之情狀，在法定刑度內酌
    量科刑，無偏執一端，或濫用其裁量權限，致明顯失出失入
    之情形，自不得任意指為不當或違法。原審審酌被告甲○○非
    法持有爆裂物至鬥毆現場，具相當危險性，持有爆裂物之時
    間非長、爆裂物之殺傷力程度非大、無證據顯示有持之從事
    不法使用，及其係與其他3人預謀共同毆打告訴人乙○○、與
    其他共犯所為傷害行為之分擔、有刻意攻擊告訴人乙○○頭部
    ，並尚有毆打前來勸阻之告訴人戊○○，直至警方到場始停止
    毆打行為，實為惡質，參酌告訴人乙○○所陳述量刑意見，暨
    其犯罪動機、目的、未能與告訴人2人和解，兼衡其素行、
    年紀甚輕、智識程度及家庭生活、經濟狀況等一切情節，就
    非法持有爆裂物罪部分，量處有期徒刑2年6月，併科罰金新
    臺幣（下同）3萬元，罰金如易服勞役，以1千元折算1日；
    就傷害罪部分，量處有期徒刑6月，如易科罰金，以1千元折
    算1日。經核其認事用法均無違誤，量刑亦屬允當，應予維
    持。且原審就其所犯非法持有爆裂物部分，依刑法第59條酌
    減其刑後，已量處最低度刑度有期徒刑2年6月，又因所宣告
    之刑為有期徒刑2年以上，不符刑法第74條第1項宣告緩刑以
    「受2年以下有期徒刑、拘役或罰金之宣告」之要件，故依
    法不得宣告緩刑。是被告甲○○以量刑過重，請為緩刑宣告為
    由提起上訴，並無理由，應予駁回。　
五、被告甲○○經合法傳喚，無正當理由不到庭，爰不待其陳述逕
    行判決。 　　
據上論斷，應依刑事訴訟法第368條、第369條第1項前段、第364
條、第371條、第299條第1項前段，判決如主文。
本案經檢察官劉家瑜提起公訴，檢察官蔡名堯到庭執行職務。  
中　　華　　民　　國　　110 　年　　9 　　月　　8 　　日
                  刑事第十七庭  審判長法　官 鄭水銓 
                                      法　官 沈君玲
                                      法　官 李世華
以上正本證明與原本無異。
如不服本判決，應於收受送達後20日內向本院提出上訴書狀，其
未敘述上訴之理由者並得於提起上訴後20日內向本院補提理由書
（均須按他造當事人之人數附繕本）「切勿逕送上級法院」。
                                      書記官 莊佳鈴
中　　華　　民　　國　　110 　年　　9 　　月　　8 　　日
附錄：本案論罪科刑法條全文　　　　　　　　　　　　　　　
中華民國刑法第277條
傷害人之身體或健康者，處5年以下有期徒刑、拘役或50萬元以
下罰金。
犯前項之罪，因而致人於死者，處無期徒刑或7年以上有期徒刑
；致重傷者，處3年以上10年以下有期徒刑。
槍砲彈藥刀械管制條例第7條
未經許可，製造、販賣或運輸制式或非制式火砲、肩射武器、機
關槍、衝鋒槍、卡柄槍、自動步槍、普通步槍、馬槍、手槍或各
類砲彈、炸彈、爆裂物者，處無期徒刑或7年以上有期徒刑，併
科新臺幣3千萬元以下罰金。
未經許可，轉讓、出租或出借前項所列槍砲、彈藥者，處無期徒
刑或5年以上有期徒刑，併科新臺幣1千萬元以下罰金。
意圖供自己或他人犯罪之用，而犯前二項之罪者，處死刑或無期
徒刑；處徒刑者，併科新臺幣5千萬元以下罰金。
未經許可，持有、寄藏或意圖販賣而陳列第1項所列槍砲、彈藥
者，處5年以上有期徒刑，併科新臺幣1千萬元以下罰金。
意圖供自己或他人犯罪之用，以強盜、搶奪、竊盜或其他非法方
法，持有依法執行公務之人所持有之第1項所列槍砲、彈藥者，
得加重其刑至二分之一。
第1項至第3項之未遂犯罰之。　　　　　　
附表：被告甲○○等4人傷害犯行之監視器畫面勘驗結果
編號 畫面時間 內容  1 23:10:58- 23:11:10 甲○○走向乙○○時，突然衝向乙○○發生肢體拉扯，隨後丁○○、甲○○及丙○○也衝上前毆打乙○○，乙○○被拉至馬路上，該5人發生肢體拉扯。戊○○立即上前想把乙○○拉出來。  2 23:11:11- 23:11:13 甲○○抓著乙○○，丁○○出手毆打乙○○頭部2下，乙○○遭毆打在地。  3 23:11:13- 23:11:15 甲○○上前腳踹倒地之乙○○，戊○○則靠近想將甲○○拉開。  4 23:11:16- 23:11:20 丁○○出腳欲踢戊○○，沒有踢到，同時甲○○、丙○○壓制乙○○在地，甲○○則持續毆打乙○○頭部。  5 23:11:20- 23:11:32 戊○○再度上前要將甲○○拉開，甲○○攻擊戊○○肩膀以上部位，2人發生拉扯，同時可看見甲○○、戊○○、丙○○繼續毆打乙○○，乙○○趁隙站起來往後退，甲○○則在推倒戊○○後，再上前與甲○○、戊○○、丙○○共同毆打乙○○。  6 23:11:33- 23:11:51 乙○○被逼到鐵門前，甲○○等4人繼續圍住乙○○，主要由甲○○、丙○○抓住乙○○，丁○○、甲○○出手毆打、腳踹乙○○。  7 23:11:51- 23:11:57 戊○○再度向前勸架，甲○○推開戊○○，戊○○往後退，甲○○上前毆打告訴人戊○○；同時甲○○、丁○○、丙○○仍與乙○○有身體上拉扯，丁○○並腳踹乙○○的身體。  8 23:11:58- 23:12:20 乙○○退至馬路中央，甲○○等4人仍持續跟著乙○○移動並毆打乙○○，甲○○、甲○○先後腳踹乙○○，乙○○試圖回擊甲○○，甲○○逼進走向乙○○，乙○○退至畫面外，隨後甲○○也走出畫面外。  9 23:12:21- 23:12:35 甲○○持保麗龍磚追趕乙○○，乙○○跌倒在地，甲○○將保麗龍磚丟向乙○○，並以腳踹乙○○，丙○○及甲○○也上前繼續毆打乙○○頭部及上身部位，丁○○則撿起地上的保麗龍磚，持保麗龍磚攻擊乙○○。  10 23:12:35- 23:12:50 一名警察騎巡邏機車到場，丁○○、丙○○、甲○○跑開，該警察追趕，乙○○則原地環抱甲○○，隨後警察逮捕丙○○走向乙○○。